臺灣桃園地方法院刑事判決　　　　　　 95年度訴字第646號
公　訴　人　臺灣桃園地方法院檢察署檢察官
被　　　告　丙○○
　　　　　　　　　　5樓
選任辯護人　林亦書律師
上列被告因違反毒品危害防制條例案件，經檢察官提起公訴（94
年度偵字第18915 號），本院判決如下：
    主  文
丙○○無罪。
    理  由
一、公訴意旨略以：被告丙○○明知海洛因、安非他命分屬毒品
    危害防制條例所列之第一級毒品、第二級毒品，不得非法販
    賣，竟基於販售海洛因、安非他命以營利之概括犯意，自民
    國九十一年間某日起，以其位於桃園縣桃園市○○路一二七
    號五樓、桃園縣龜山鄉○○○路二八七巷四六號之住處為據
    點，在桃園縣桃園市、龜山鄉；台北縣新莊市、板橋市等處
    ，先後販售海洛因、安非他命予庚○○及其他不特定之人多
    次；於九十三年十二月間某日，在其位於桃園縣龜山鄉○○○路二八七巷四六號住處，以香菸盒包裝毒品丟至樓下之方
    式，販賣該所包裝之毒品予該購毒之人；嗣因庚○○於九十
    三年十二月十五日三時許，在桃園縣龜山鄉○○○路與萬壽
    路二段路口附近，以所持用之門號0000000000號行動電話，
    撥打甲○○持用之門號0000000000號行動電話，欲再次向被
    告購買海洛因，因由被告之友人戊○○接聽，庚○○遂在電
    話中表示要向被告購買海洛因，同時交付之前向被告購毒所
    積欠之款項，遂與戊○○相約於桃園縣龜山鄉○○○路與萬
    壽路二段路口見面，戊○○依約到場後，因發生己○○等人
    強行限制戊○○行動自由並拿取財物之案件（己○○、庚○○均因該案，經本院均以共同結夥三人以上攜帶兇器強盜罪
    ，庚○○判處有期徒刑七年四月確定；己○○判處有期徒刑
    七年六月，經上訴台灣高等法院，撤銷原判決，改以共同以
    非法方法剝奪人之行動自由罪，判處有期徒刑二年確定），
    經戊○○報警後，庚○○、戊○○先後供出上情而為警查獲
    ，始悉上情。因認被告涉犯毒品危害防制條例第四條第一項
    、第二項之販賣第一級毒品、第二級毒品罪嫌云云。
二、按被告未經審判證明有罪確定前，推定其為無罪；犯罪事實
    應依證據認定之，無證據不得認定犯罪事實，刑事訴訟法第
    一百五十四條定有明文。又不能證明被告犯罪者，應諭知無
    罪之判決，刑事訴訟法第三百零一條第一項亦定有明文。復
    查刑事訴訟法第一百六十一條第一項規定：檢察官就被告犯
    罪事實，應負舉證責任，並指出證明之方法。因此，檢察官
    對於起訴之犯罪事實，應負提出證據及說服之實質舉證責任
    ，倘其所提出之證據，不足為被告有罪之積極證明，或其闡
    明之證明方法，無從說服法官以形成被告有罪之心證，基於
    無罪推定之原則，自應為被告無罪判決之諭知。是若審判時
    ，檢察官未能提出適合於證明犯罪事實之積極證據，並闡明
    其證據方法與待證事實之關係；法院對於卷內訴訟資料，復
    已逐一剖析，參互審酌，仍無從獲得有罪之心證，自應為諭
    知無罪之判決（最高法院九十二年度台上字第一九二號判決
    參考）。又刑事訴訟法上所謂認定犯罪事實之證據，係指足
    以認定被告確有犯罪行為之積極證據而言，該項證據自須適
    合於被告犯罪事實之認定，始得採為斷罪資料；而認定不利
    於被告之事實，須依積極證據，苟積極證據不足為不利於被
    告事實之認定時，即應為有利於被告之認定，更不必有何有
    利之證據。且刑事訴訟上證明之資料，無論其為直接或間接
    證據，均須達於通常一般之人均不致有所懷疑，而得確信其
    為真實之程度，始得據為有罪之認定，若其關於被告是否犯
    罪之證明未能達此程度，而有合理懷疑之存在，致使無從形
    成有罪之確信，根據「罪證有疑，利於被告」之證據法則，
    即不得遽為不利被告之認定（最高法院二十九上字第三一０
    五號、三十年上字第八一六號、七十六年台上字第四九八六
    號判例均足資參照）。
三、本件公訴人認被告涉有上開販賣第一級毒品、第二級毒品之
    罪嫌，無非以證人戊○○、庚○○於檢察官訊問時之證述；
    門號0000000000號行動電話於九十四年二月二日起，至同年
    二月十四日止之監聽譯文一份，為其論據。按被告以外之人
    ，於審判外之言詞或書面陳述，除法律有規定者外，不得作
    為證據，刑事訴訟法第一百五十九條第一項定有明文。本件
    證人戊○○於九十三年十二月十七日、同年月二十四日；庚○○於九十三年十二月十七日；己○○於九十四年三月五日
    警詢；證人戊○○於九十四年六月二十四日、同年十月十四
    日；庚○○於九十四年十月十七日檢察官訊問時之證述，均
    屬被告以外之人於審判外之言詞陳述，原則上無證據能力；
    然刑事訴訟法第一百五十九條之五第一項、第二項規定，被
    告以外之人於審判外之言詞或書面陳述，經當事人於審判程
    序同意作為證據，法院審酌該言詞陳述或書面陳述作成時之
    情況，認為適當者，亦得為證據；當事人、代理人或辯護人
    於法院調查證據時，知有第一百五十九條第一項不得為證據
    之情形，而未於言詞辯論終結前聲明異議者，視為有前項之
    同意。本案被告丙○○、被告之選任辯護人、檢察官於本院
    準備程序時均一致同意證人戊○○、庚○○上開於檢察官訊
    問時之證述及上開門號0000000000號行動電話之監聽譯文，
    均得作為本案之證據；而被告、被告之選任辯護人、檢察官
    於言詞辯論終結前，亦均未主張證人戊○○、庚○○、己○○上開於警詢時證述，有刑事訴訟法第一百五十九條第一項
    不得為證據之情形，本院審酌該等被告以外之人於審判外之
    言詞陳述，均是證人等分別於警詢、檢察官訊問時作成，問
    答過程，均採一問一答之方式，均有全程錄音，檢察官訊問
    時並全程錄影，有各該錄音帶、錄影光碟在卷；而上開監聽
    譯文，亦經被告、被告之選任辯護人、檢察官同意由受命法
    官就通聯內容行勘驗程序並當庭播放監聽錄音光碟進行勘驗
    ，勘驗結果：經核對錄音內容與卷附譯文內容，除尚有部分
    錄音光碟短缺外（已在該更正後之監聽譯文加註「缺」），
    其餘有錄音光碟在卷部分，經播放後，內容有誤部分，業經
    更正後製有更正後之監聽譯文等情，有勘驗筆錄及更正後之
    監聽譯文一份附卷足憑。是證人戊○○、庚○○上開於警詢
    、檢察官訊問時之證述；證人己○○上開於警詢時證述，及
    上開監聽錄音光碟及經勘驗後與錄音內容相符之監聽譯文（
    即經本院更正後之監聽譯文），均有證據能力，均得為證據
    。
四、訊之被告堅決否認有何販賣第一級、第二級毒品之行為，辯
    稱：我雖有施用毒品之習慣，但都是自己施用，我從未曾將
    毒品販賣予他人，證人己○○、庚○○之所以會說我有販賣
    毒品，是因為己○○曾代其友人向我催討一批古董，我向己○○表示要其友人自己來討，己○○因而對我不滿；庚○○
    則因懷恨我曾經調戲其女友，所以其二人聯手一起誣陷我販
    賣毒品，事實上我從未販賣海洛因或安非他命等語。經查：
(一)、證人庚○○雖於九十四年十月十七日檢察官訊問時證述：我
    從九十一年、九十二年間開始，向被告購買毒品，前後約好
    幾十次，海洛因及安非他命都有，海洛因每次約一、二公克
    ，約四千、八千元，安非他命每次約一公克，約一千五百元
    至二千元，交易地點有時是在被告上開住處，有時是在我住
    處，有時則約在外面某處，價金有時是直接交付現金，有時
    會先以其他物品抵押，如僅差一、二千元，被告也會先將毒
    品給我，不足之金額，由我事後補足云云，然查：
、證人庚○○上開於檢察官訊問時之證述，雖指稱其曾向被告
    購買海洛因、安非他命多次，然對於各次交易之正確時間、
    地點、種類、數量及次數，均僅為概略之陳述，致此等攸關
    構成要件之事實，均無法特定；且證人庚○○於九十三年十
    二月十七日警詢時係先證述其曾於九十三年十一月間，先後
    向「紅仔」（即指被告）購買毒品五次之多，每次購買數量
    約零點三公克之海洛因，約二千元，都是當面現金交易，地
    點由「紅仔」選定云云，比對其此二次證述，有關其所稱向
    被告購買毒品之時間，警詢先稱係於九十三年十一月間，然
    於檢察官訊問時改稱是九十一、九十二年間開始云云；有關
    其向被告購買毒品之次數，警詢先稱前後五次，然於檢察官
    訊問時改稱前後約好幾十次云云；有關其向被告購買毒品之
    數量，警詢先稱海洛因每次約零點三公克，然於檢察官訊問
    時改稱海洛因每次約一、二公克云云；有關其向被告購買毒
    品之價額，警詢先稱海洛因每零點三公克二千元，然於檢察
    官訊問時改稱海洛因每公克四千元；有關其向被告購買毒品
    之種類，警詢僅提及曾購買海洛因，然於檢察官訊問時改稱
    海洛因及安非他命都有購買；有關其與被告交易時價金之給
    付方式，警詢先稱都是當面現金交易，然於檢察官訊問時改
    稱價金有時是直接交付現金，有時會先以其他物品抵押，如
    僅差一、二千元，被告也會先將毒品給我，不足之金額，由
    我事後補足云云，是證人庚○○先後於警詢及檢察官訊問時
    就其向被告購買毒品之時間、數量、價金、次數，以至毒品
    之種類、價金給付方式，前後陳述，均不一致，有重大瑕疵
    存，顯難盡信。
、詰之證人庚○○於九十六年六月二十八日本院審理時先證述
    ：我從九十一年開始，都是以打電話聯絡被告之方式，向被
    告購買毒品，每次買海洛因一千元或二千元，都是在被告位
    於桃園縣龜山鄉○○○路二八七巷住處附近交易，是一手交
    錢，一手交貨云云，除與前開警詢、檢察官訊問時之證述，
    又不盡相符外，且其於本院同次審理時另改稱：我不知道被
    告在賣海洛因，但我知道被告有在吃，我朋友帶我去被告位
    於台北縣板橋住處吃過，是被告請我的，被告沒有跟我拿錢
    云云，其後再稱：我沒有向被告買過安非他命，也不曾因向
    被告買毒品而將手機抵押被告，是被告請我吃海洛因時，看
    中我手機，所以跟我借該手機云云，其後同次審理時繼稱：
    九十一年間我是去台北縣板橋某處，向被告買毒品，我沒有
    在桃園縣龜山鄉○○○路二八七巷附近，向被告買過毒品云
    云，復於同次審理時再改稱：被告曾拿藥給我吃，但沒有向
    我拿錢云云，其後於同次審理時又稱：我跟被告買海洛因二
    次，一千元、二千元各有一次，被告請我的也有二次，但我
    沒有跟被告買過安非他命云云，是其於本院同次審理時，忽
    稱不曾向被告購買過毒品云云，忽改稱曾向被告購買過海洛
    因，但不曾購買安非他命云云，然忽又稱被告僅是請其吃過
    海洛因，並未向其收錢云云，忽再稱其曾向被告購買過海洛
    因，而被告也曾請其吃過海洛因云云，其前後陳述，反覆不
    一，互相矛盾，甚至所稱其向被告購買海洛因之地點，亦忽
    稱是在桃園縣龜山鄉○○○路二八七巷附近，然又突然改稱
    不曾在此地點購毒，而是在台北縣板橋某處，甚且其中所稱
    有向被告購買毒品部分，又再明白排除有向被告購買安非他
    命，顯與上開其於檢察官訊問時所稱其亦有向被告購買安非
    他命不符；而所改稱其曾向被告買海洛因二次云云，不但與
    警詢時所稱五次不符，且與檢察官訊問時所稱好幾十次，相
    距甚遠，凡此種種，其於本院審理時之證述，瑕疵甚為嚴重
    ，亦難採信。
、再經本院於本件審理時向證人庚○○確認，其是否真有如其
    於警詢及檢察官訊問時所稱曾向被告購買毒品時，證人庚○○陳明：我在警局曾說過「在九十三年十一月間，向被告買
    海洛因五次，每次二千元，數量零點三公克」，但實際上我
    並沒有向被告買過這五次；我曾在檢察官偵訊中說「我要跟
    被告拿海洛因，我從九十一年到九十三年間都是跟被告買毒
    品，海洛因、安非他命都有，好幾十次，海洛因一次一、二
    公克，四千或八千元，安非他命一次一公克，一千五百元到
    二千元」，事實上我也沒有向被告買過這些毒品，是因為當
    時被告告我強盜，之前還罵過我女友，我才在警詢及檢察官
    訊問時這樣說等語，所陳被告曾告其強盜一節，即指庚○○
    於九十三年十二月十五日三時許，撥打上開電話而由證人戊○○接聽後，戊○○依約前往指定地點後，由己○○等人限
    制戊○○行動自由進而強押戊○○前往甲○○住所並拿取財
    物一案，庚○○因該案經本院以犯強盜罪而判處有期徒刑七
    年四月等情，核與證人己○○、戊○○於本院審理時所證述
    之情節相符；所陳被告曾辱罵其女友一節，亦與證人己○○
    於警詢、本院審理時證述相符，且均為被告所是認；是證人
    庚○○顯與被告間有嚴重之糾紛、衝突，所稱之所以於警詢
    、檢察官訊問時虛偽陳述之原因，顯非憑空捏造，益徵其上
    開警詢、檢察官訊問，甚至於本院審理中所稱曾向被告購買
    海洛因或安非他命云云，均應與事實不符，均難採信。
(二)、證人庚○○於九十三年十二月十五日當天，撥打門號000000
    0000號行動電話，由被告之友人戊○○接聽後，雙方相約於
    桃園縣龜山鄉○○○路與萬壽路二段路口見面之目的為何一
    節：
、證人庚○○雖於九十四年十月十七日檢察官訊問時證述：我
    於九十三年十二月十五日當天，撥打上開電話，是要約被告
    出來，向被告買海洛因，當時我是請己○○開車載我前往約
    定之地點云云，然其於九十三年十二月十七日警詢時則係證
    述：九十三年十二月十五日凌晨二時許，我撥打上開電話，
    是要找「紅仔」（即指被告）購買海洛因，我是代己○○出
    面，向「紅仔」購買海洛因，取貨後是要交己○○吸食云云
    ，其前後所稱當天欲向被告購毒之人，一稱係其本人要向被
    告購買海洛因，僅是商請己○○載其前往取貨而已，然一稱
    是其代己○○出面向被告購買海洛因，取貨後是要交己○○
    吸食云云，前後所稱，已不一致；而其於同次警詢時另稱：
    我撥打上開電話與對方通話時，並未向對方說明要購買毒品
    海洛因云云，然既於同次警詢時稱其撥打電話之目的是要購
    買海洛因，隨即並相約出來交易，若不先議定毒品交易之種
    類，對方如何知道要攜帶何種毒品前來，竟於同次警詢時另
    稱電話中並未向對方說明要購買毒品海洛因云云，所陳互相
    矛盾；而其對於當天撥打上開電話與戊○○相約見面之目的
    及其後為何己○○會限制戊○○行動自由，並強押戊○○前
    往甲○○住所一節，警詢時雖先稱：當天撥打上開電話要找
    「紅仔」（即指被告）購買海洛因，戊○○依約前來後，沒
    有帶海洛因，所以己○○怪罪戊○○而限制戊○○行動自由
    ，並強押戊○○前往甲○○住所云云，然如前述，證人庚○○於同次警詢時係稱電話中並未向對方說明要購買毒品海洛
    因云云，若此又如何能怪罪依約前來之戊○○未帶海洛因，
    且若真要向被告或戊○○購買海洛因，而依其所述，其等相
    約地點，又在被告當時住處附近，則僅需差遣戊○○返回拿
    取供交易之標的即可，己○○何有可能立時因此怪罪戊○○
    ，而限制戊○○行動自由，並強押戊○○前往甲○○住所，
    所陳亦顯與常情不符。證人庚○○雖於九十六年六月二十八
    日本院審理時亦先證述：當天撥打上開門號行動電話，是要
    找被告買二千元毒品云云，然於同次審理時隨即改稱：當天
    是戊○○接的電話，我跟戊○○約定要還被告二、三千元欠
    款，還什麼錢我也忘了，我之前向被告借過幾千元，有一支
    手機押在被告那裡，我要拿回手機云云，其後於同次審理時
    又稱：我押在被告那邊的手機，不是向被告買毒品時抵押被
    告，是被告請我吃海洛因時，看中該手機，所以跟我借，後
    來我要跟被告拿回來時，被告不還我，當天我是想用錢把手
    機拿回來云云，除又與前開警詢所述明顯不符外，且同次審
    理時亦忽稱此行係要向被告購毒，忽稱係要償還積欠被告之
    債務，忽又稱是要拿回被告借走之手機，甚至對於其手機為
    何會在被告處，亦先稱其向被告借錢抵押被告，後稱被告看
    中其手機向其借走云云，前後陳述，反覆不一，無一相符，
    在在顯示，證人庚○○於警詢、檢察官訊問及本院審理時所
    曾稱其於九十三年十二月十五日凌晨二時許，撥打門號0000
    000000號行動電話，是要向被告購買海洛因，並由戊○○出
    面交易云云，應與事實不符，難以採信。
、證人戊○○雖亦於九十四年十月十四日檢察官訊問時證述：
    九十三年十二月十五日當天凌晨我見甲○○持用之上開手機
    有來電，當時被告及甲○○均在上址房間內，而該手機放在
    客廳，所以被告要我幫他接聽，後來庚○○在電話中說要跟
    被告買毒品，但被告說庚○○還欠他錢，所以叫我不要理他
    ，後來是因為庚○○說要還被告錢，我未經被告同意，獨自
    前往與庚○○等人見面云云，既稱其接聽電話時，被告亦在
    場，且係被告指示其接聽，其顯然聽令於被告，而其於接聽
    並向被告陳報來電者為庚○○後，被告既已指示其不要理會
    庚○○，且其於警詢、檢察官訊問及本院審理時均又稱其與
    庚○○不熟，其又怎可能於掛斷電話後，於被告在場且已指
    示其不要理會庚○○之情形下，隨即出門而與其並不熟識之
    庚○○見面，豈不明目張膽的違背被告意願，所述亦與常情
    相違；且其對於當天為何會接聽該電話一節，於九十三年十
    二月十七日警詢時係先證述：當天凌晨我見甲○○手機有來
    電，因為當時甲○○不在場，而該電話顯示來電者為000000
    0000門號，我認得該電話為庚○○使用，所以就代友人甲○○接聽該電話云云，與前開所陳當時被告、甲○○均在場，
    其係受被告指示而接聽該電話不符；其對於黃吉永來電之目
    的及其赴約之原因一節，於九十三年十二月十七日警詢時係
    先證述：庚○○於電話中僅稱人在桃園縣龜山鄉○○○路與
    萬壽路口，要我前往赴會，庚○○於電話中並未告知我要我
    前往之事由，我也未告知庚○○我為何人，後來我獨自一人
    前往赴會，是要看庚○○欲做何事，我依約到場後，己○○
    、庚○○夥同另三名不詳年籍男子持槍控制我行動，並押我
    前往甲○○住處強盜財物云云，除亦與前開所稱庚○○於電
    話中表示要向被告購買毒品或要還被告金錢云云，均不相符
    外，甚且與其於九十三年十二月二十四日警詢時所稱：庚○○在電話中表示己○○要找被告，因為被告與己○○等人有
    毒品買賣糾紛，不敢前往，乃拜託我代為前去查看，於是由
    我前往赴約，但是己○○等人見我代替被告前來赴，惱羞成
    怒，持槍強盜我財物後，又押我前往甲○○住處，搜刮財物
    云云，亦顯有差異，是證人戊○○忽稱庚○○來電要向被告
    購買毒品，忽稱不知庚○○所為何事，忽又稱庚○○要還錢
    ，忽復稱庚○○說己○○要找被告，前後所陳，不但互相矛
    盾，且無一相符，證人戊○○於警詢、檢察官訊問時所曾證
    述：當天庚○○在電話中說要跟被告買毒品，被告指示其前
    往赴約云云，自難採信。
、而證人庚○○於九十六年六月二十八日本院審理時已陳明：
    我當天撥打上開門號電話的目的，不是要向被告買毒品，而
    是因為被告曾叫一個人打電話罵我女友，而且我知道己○○
    因一批古董的事，也對被告很不爽，所以由我打電話要把被
    告騙出來教訓等語，核與證人己○○於九十四年三月五日警
    詢時證述：我原本與被告有恩怨，一直想要找被告算帳，案
    發當天，原本是我要找被告算帳，剛好庚○○來找我，我說
    與被告有恩怨，庚○○也說被告打電話辱罵他女友，庚○○
    對被告也很不爽，所以由庚○○打電話欲要把被告誘騙出來
    修理等語相符，而被告與己○○曾因古董糾紛而結怨；庚○○因女友曾遭被告怒罵而懷恨被告等情，亦均經被告於本院
    審理時所是認；再依證人戊○○於九十六年六月二十八日本
    院審理時證述：當天庚○○撥打上開門號電話，電話響很久
    沒人接，我看電話顯示來電者為「阿勇」，我接起來，該「
    阿勇」說要拿錢還被告，我依約前往與庚○○見面，庚○○
    先坐到我車上，己○○隨即跟上來，己○○不是要對付我，
    而是要對付被告等語，參酌前述戊○○依約到場後，即遭己○○控制行動自由，並押往甲○○住處之客觀情事，在在顯
    示庚○○當天去電被告之目的，並非要向被告購買毒品，而
    是要把被告騙出來教訓，庚○○自未於電話中與被告或戊○○達成任何毒品之買賣合意，而戊○○亦非經被告指示前往
    與庚○○為毒品交易無誤。
(三)、證人戊○○雖於九十四年十月十四日檢察官訊問時另證述：
    我曾在被告住處看過被告從樓上用香煙盒包裝毒品丟到樓下
    ，被告是先將交易細節記錄在手機內，日後再跟購買者收錢
    云云，其此部分陳述，除並未有所稱之毒品扣案，而無法認
    定其所稱該香煙盒所包裝者，是否真為毒品外，又無所稱記
    錄毒品交易細節之在手機扣案，均無法佐證其陳述之真實性
    ；且毒品種類繁多，檢察官僅僅訊問其稱被告將香煙盒包裝
    「毒品」丟到樓下以為交易云云，然其所稱之「毒品」，究
    為一級或二級，甚至三、四級毒品，均未陳明，甚且對於其
    如何得知此事，是否親見，如何知悉其內為毒品，均未訊明
    ；且縱香煙盒內所裝者為毒品，而被告亦有將之丟往樓下，
    然將毒品交付予人之目的甚多，販賣僅是其一，檢察官亦未
    訊明證人如何知道被告丟下該毒品之目的為何，為何確定即
    是販賣，而不是轉讓或與他人合資購買；再者證人所稱被告
    從樓上用香煙盒包裝毒品丟到樓下以販賣該毒品，除所陳交
    貨之方式，核與一般交易者，多採隱蔽方式為之者不符外，
    且如此交易，被告豈不先交毒品，日後再收取現金，而一次
    交易，竟分一次交貨，另一次再交錢，豈不虛增交易成本，
    又增加被查緝之風險，所陳亦與常情相違；而證人戊○○於
    九十六年六月二十八日本院審理時又已改稱：九十三年十二
    月十二、十三日開始借住在被告位於桃園市○○路一二七號
    五樓住處，直至同年月十五日，借住期間，曾看過被告朋友
    來找被告，被告將鑰匙丟下去，後來我因施用毒品案件勒戒
    時，有人告訴我被告要對付我，所以我於檢察官訊問時就把
    我看到被告丟鑰匙之事告訴檢察官，但實際上我確實沒有看
    到被告丟毒品，我也不曉得被告是否在賣海洛因、安非他命
    等語，在在顯示證人戊○○於九十四年十月十四日檢察官訊
    問時證述：我曾在被告住處看過被告從樓上用香煙盒包裝毒
    品丟到樓下，被告是先將交易細節記錄在手機內，日後再跟
    購買者收錢云云，應與事實不符，難以採信。
(四)、證人己○○於九十六年六月二十八日本院審理時證述：我從
    九十一年開始，先後約五、六次，均與被告相約在台北縣新
    莊中山路附近某三合院，在被告駕駛之車上，以海洛因一錢
    二萬元之價格，向被告購買海洛因，每次買四分之一錢，價
    金五千元云云，其此部分所陳，除無相關海洛因扣案，以佐
    證其陳述之真實性外，且其對於其向被告購買毒品之時間，
    於本院審理時先稱其係於九十一年開始向被告買第一級毒品
    云云，然於同次審理時又改稱：我第一次向被告買海洛因，
    不是九十一年，是九十三年十二月十五日前幾個月云云，其
    後又稱其沒辦法記清楚是從何時開始向被告買毒品云云；對
    於其向被告購買毒品之種類，雖先稱係買第一級毒品，然其
    後又改稱：也有向被告買安非他命云云；對於其向被告購買
    海洛因之數量，先稱其均是向被告買四分之一錢海洛因云云
    ，然後改稱其亦向被告買過一錢海洛因云云；對於其向被告
    購買毒品之次數，先稱先後買海洛因五、六次云云，然其後
    又稱先後買安非他命、海洛因加起來，總共是五、六次云云
    ；對於其向被告購買毒品之地點，先稱均在上址被告車上，
    後又稱有時在車上，有時候在上址三合院裡面交易云云，是
    其前後對於此等攸關被告是否涉及販賣毒品之構成要件事實
    ，所述反覆不一，有重大瑕疵。參以證人己○○於本院審理
    前之警詢時，除並未作出其於本院審理時所稱曾向被告購買
    毒品情事之陳述外，且其於九十四年三月五日警詢時，對於
    九十三年十二月十五日當天，戊○○由庚○○電話邀約前來
    上址時有否攜帶毒品一節，於警詢時係證述：案發當天戊○○代被告將海洛因拿出來，庚○○看見海洛因，便說被告在
    裝傻云云，然如前述，證人庚○○、戊○○均已陳明當天戊○○並未攜帶任何毒品前來，證人己○○竟稱戊○○代被告
    將海洛因拿出來云云，所述亦顯與事實不符；甚且證人己○○於本院審理時仍一再表示其原本就與被告有恩怨，一直想
    找被告算帳等情，而其與被告間亦確實有前開重大恩怨，已
    如前述，是其所指述被告販買毒品情事，其動機明顯係基於
    報復心態而來，所述之內容，甚有可能受其主觀意識之影響
    而失去真實性、客觀性，又有前述重大瑕疵，及與事實不符
    之情形，其於本院審理時所陳：我從九十一年開始，先後約
    五、六次，均與被告相約在台北縣新莊中山路附近某三合院
    ，在被告駕駛之車上，以海洛因一錢二萬元之價格，向被告
    購買海洛因，每次買四分之一錢，價金五千元云云，自難採
    信。
(五)、起訴書另載被告自九十一年間某日起，即以其位於桃園縣桃
    園市○○路一二七號五樓及桃園縣龜山鄉○○○路二八七巷
    四六號之住居所為販賣海洛因、安非他命之據點，並在桃園
    縣桃園市、龜山鄉；台北縣新莊市、板橋市等處，販售海洛
    因、安非他命予不特定之人多次云云，然如前述，證人庚○○於檢察官訊問時僅是證述其本人曾從九十一年、九十二年
    間開始，向被告購買毒品，前後約好幾十次，海洛因及安非
    他命都有云云；證人戊○○則係於檢察官訊問時證述其曾在
    被告住處（應指桃園縣桃園市○○路一二七號五樓，然起訴
    書誤載為桃園縣龜山鄉○○○路二八七巷四六號）看過被告
    從樓上以香煙盒包裝毒品丟到樓下之方式販買毒品云云，其
    二人除均未提及被告有否以桃園縣桃園市○○路一二七號五
    樓及桃園縣龜山鄉○○○路二八七巷四六號為販賣海洛因、
    安非他命之據點外，更未指出被告有在桃園縣桃園市、龜山
    鄉；台北縣新莊市、板橋市等處，多次販售海洛因、安非他
    命予庚○○以外之不特定之人，此外又查無任何證據，足認
    被告有在上開時、地販賣毒品，起訴書此部分所載，已屬無
    據；而再詰之證人即桃園市○○路一二七號五樓房屋所有權
    人丁○○於九十六年六月二十八日本院審理時證述：桃園市
    ○○路一二七號五樓是我所有，我曾於二、三年前，將此房
    屋租給被告，前後僅約租了四、五個月等語；證人即桃園縣
    龜山鄉○○○路二八七巷四六號住戶乙○○於九十六年六月
    二十八日本院審理時證述：我從九十年至九十四年間均居住
    桃園縣龜山鄉○○○路二八七巷四六號，被告不曾居住過桃
    園縣龜山鄉○○○路二八七巷四六號等語；證人甲○○即乙○○之母於九十六年七月三十一日本院審理時證述：我於九
    十二、九十三年間曾與乙○○居住於桃園縣龜山鄉○○○路
    二八七巷四六號，這房子是我租的，租金一個月一萬元，被
    告沒有幫我付過租金，被告曾來此找我，但來一下就走了，
    被告不曾居住於此等語，可知被告並未曾以桃園縣龜山鄉○○○路二八七巷四六號為其住居所，而雖曾承租桃園市○○
    路一二七號五樓居住，然期間亦係於九十三、九十四年間，
    且前後僅四、五個月，均與起訴書所載被告自九十一年間某
    日起，即以其位於桃園縣桃園市○○路一二七號五樓及桃園
    縣龜山鄉○○○路二八七巷四六號之住居所為販賣海洛因、
    安非他命之據點不符，起訴書所載被告自九十一年間某日起
    ，至九十三年十二月十五日止，以其位於桃園縣桃園市○○
    路一二七號五樓及桃園縣龜山鄉○○○路二八七巷四六號之
    住居所為販賣海洛因、安非他命之據點，並在桃園縣桃園市
    、龜山鄉；台北縣新莊市、板橋市等處，販售海洛因、安非
    他命予不特定之人多次云云，除無相關佐證外，又查與事實
    不符，顯不可採。
五、綜上，證人戊○○、庚○○、己○○之證述，均不足以證明
    被告犯罪。而門號0000000000號行動電話監聽譯文一份，其
    監聽期間為九十四年二月二日起，至同年月十四日止，經本
    院勘驗結果，各該通話者於各該通聯電話中所陳，均是當日
    或未來之事，並未敘及在此之前即九十一年起，至九十三年
    十二月間之任何情事，有勘驗筆錄及更正後之通聯譯文各一
    份在卷，而本件起訴者為被告涉嫌於九十一年間某日起，至
    九十三年十二月十五日三時許止，在上開等地，販賣第一級
    、第二級毒品（起訴之時間範圍詳如後述），起訴書所引上
    開監聽譯文，顯與本案無涉，自不能證明被告有否本件業經
    起訴之犯行。參以本件又無公訴人所稱被告販賣之海洛因、
    安非他命，或預備供販賣之海洛因、安非他命扣案，可供鑑
    驗。公訴人所舉證據，尚不能證明被告犯罪，自應諭知被告
    無罪之判決。
六、公訴人於本院審理時另以言詞陳述略以：被告於九十四年二
    月二日起，至九十四年二月十四日止，均以被告持用之門號
    0000000000號行動電話，先後與門號0000000000號等十七支
    行動電話持機人（該等行動電話門號申請名義人為林純如、
    STO DOMING、馬家偉、黃莉娟、王辰豪、NGUY EN HUY HUNG
    、王碧蘭、鄧康平、劉騏銘、沈萬春、林春蓮、陳紫惠、蔡
    榮華、WTYR PAHLT、RAHUNEWAKHP WANAMT、張曙明、王阿通
    ）聯繫，並於電話中達成買賣毒品之合意，由被告以海洛因
    每公克二千元，安非他命每公克一千元之價格，販賣海洛因
    、安非他命，予上開門號之持機人多次，此部分與起訴事實
    有連續犯關係，為起訴效力所及，請一併審判等情，然查：
(一)、按犯罪事實有無經起訴，應以起訴書所記載之犯罪事實為準
    ，案件起訴後，檢察官就其認與起訴事實具有裁判上或實質
    上一罪關係之他部分事實，函請法院併案審理，或在準備程
    序及審判期日以言詞陳述，其目的僅在促使法院注意有無審
    判不可分之適用，並不能因檢察官在審判期日表示擴張起訴
    事實而發生訴訟繫屬之效力，應予敘明。又檢察官就連續犯
    、牽連犯、想像競合犯或實質上一罪之一部事實起訴者，依
    刑事訴訟法第二百六十七條之規定，其效力固及於全部，然
    檢察官起訴之事實一經法院審理之結果，認為無罪，即與未
    經起訴之其他事實並不發生連續、牽連、想像競合或實質上
    一罪關係，自無犯罪事實一部與全部關係之可言，依同法第
    二百六十八條規定，法院即不得就未經起訴之其他事實，併
    予裁判（最高法院二十五年上字第一七○一號判例意旨參照
    ）。
(二)、本件起訴書犯罪事實欄所載原文係「丙○○明知海洛因係毒
    品危害防制條例所列之第一級毒品，安非他命係第二級毒品
    ，不得非法販賣，竟基於為謀取販賣第一、二級毒品不法利
    益之概括犯意，自民國91年某日起，以桃園縣桃園市○○路
    127 號5 樓及桃園縣龜山鄉○○○路287 巷46號住所為據點
    ，在桃園縣桃園市、龜山鄉、臺北縣新莊市、板橋市等處販
    售第一、二級毒品。93年12月15日凌晨3 時許，在桃園縣龜
    山鄉○○○路與萬壽路2 段路口，先由庚○○以手機號碼00
    00000000號手機撥打甲○○手機號碼0000000000號手機，欲
    向甲○○之男友即丙○○購買第一級毒品海洛因，然當日甲○○及丙○○均不在，戊○○見來電顯示者係庚○○之號碼
    ，其與庚○○亦認識，遂由戊○○代為接聽電話，庚○○欲
    交付之前購買毒品之款項予丙○○，遂要求戊○○前往上揭
    地點，俟戊○○到場後，始發生強盜案件。經戊○○稱伊在
    借住於丙○○位於桃園縣龜山鄉○○○路287 巷46號住處期
    間即93年12月間，曾親眼目睹丙○○以香菸盒包裝毒品丟至
    住處樓下予購買毒品之人，再將購買紀錄記載於手機裡，嗣
    後再向購買毒品之人收款；庚○○稱伊曾自91年開始，經由
    朋友介紹，多次向丙○○購買毒品，93年12月15日伊提議向
    丙○○購買第一級毒品海洛因施用，並要將上次購買毒品未
    付之款項交付予丙○○，可知丙○○確有販賣毒品之事實。
    」，據此，起訴書犯罪事實欄中，除所指被告販賣海洛因及
    安非他命之行為時間、地點，均不明確外，甚至對於相關事
    實之記載，竟參雜「經戊○○稱伊在借住於丙○○位於桃園
    縣龜山鄉○○○路287 巷46號住處期間即93年12月間，曾親
    眼目睹丙○○以香菸盒包裝毒品丟至住處樓下予購買毒品之
    人，再將購買紀錄記載於手機裡，嗣後再向購買毒品之人收
    款」；「庚○○稱伊曾自91年開始，經由朋友介紹，多次向
    丙○○購買毒品，93年12月15日伊提議向丙○○購買第一級
    毒品海洛因施用，並要將上次購買毒品未付之款項交付予丙○○，可知丙○○確有販賣毒品之事實」等類如認定事實所
    憑證據之理由論述，已有未恰；且縱以起訴書犯罪事實欄中
    所曾提及之相關時間，均認定為起訴書所指被告之犯罪時間
    ，起訴書所指被告犯行亦是「被告丙○○˙˙˙，自民國九
    十一年間某日起，˙˙˙，在桃園縣桃園市、龜山鄉；臺北
    縣新莊市、板橋市等處，販售第一、二級毒品予庚○○及其
    他不特定之人；被告於九十三年十二月間某日，在其位於桃
    園縣龜山鄉○○○路二八七巷四六號住處，˙˙˙，販賣毒
    品予該購毒之人；庚○○於九十三年十二月十五日三時許，
    在桃園縣龜山鄉○○○路與萬壽路二段路口，˙˙˙，去電
    被告而由戊○○勇接聽，庚○○表示要向被告購買第一級毒
    品海洛因，並要交付之前購毒所欠款項予被告，庚○○遂與
    戊○○相約於桃園縣龜山鄉○○○路與萬壽路二段路口見面
    ，然戊○○到場後，發生強盜案件，˙˙˙」等情，即起訴
    書犯罪事實欄所指被告販賣第一、二級毒品之時間範圍，至
    多僅可認定係自九十一年間某日起，至九十三年十二月十五
    日三時許止。
(三)、而如前述，公訴人於本院審理時以言詞陳述所補充者，係指
    被告另於九十四年二月二日起，至九十四年二月十四日止，
    所另涉販賣毒品犯嫌，顯在本件起訴書犯罪事實欄所載被告
    犯罪行為時間範圍以外，此部分顯係另一犯罪事實，即非本
    件起訴之範圍。另本件起訴書證據清單及待證事實欄中，雖
    有將該段時間內（九十四年二月二日起，至九十四年二月十
    四日止）門號0000000000號行動電話監聽譯文一份，引為本
    件證據，然如前述，犯罪事實有無經起訴，應以起訴書所記
    載之犯罪事實為準，本件起訴書犯罪事實欄中，除未提及任
    何有關此部分之犯罪事實外，亦未見有任何與九十四年相關
    之隻字片語之記載，自難僅憑起訴書證據清單及待證事實欄
    中，有將上開監聽譯文引為證據，即認此部分業經起訴。至
    於公訴人認此部分與已經起訴之部分有連續犯裁判上一罪關
    係，然本案被告前開業經起訴之犯罪事實，經本院審理後，
    認不能證明被告犯罪，而應為被告無罪之諭知，業如前述，
    是不論公訴人上開以言詞陳述之部分，是否成立犯罪，均與
    本件經起訴部分，無連續犯之裁判上一罪關係可言，自非起
    訴效力所及，本院亦不得予以審判。
(四)、公訴人上開於本院審理時以言詞所補充者，所憑證據即為本
    件起訴書證據清單及待證事實欄中所引門號0000000000號行
    動電話九十四年二月二日起，至同年二月十四日止監聽譯文
    一份，經查，此部分譯文所載通話內容，有部分並無錄音光
    碟可佐，而經本院函洽該監聽單位之台北市政府萬華分局後
    ，均來函表示尚未尋獲該等錄音光碟，有台北市政府萬華分
    局函文二份在卷；再經本院勘驗有錄音光碟在卷之錄音內容
    後，亦多有錯誤或疏漏，均經更正如卷附勘驗筆錄及所附更
    正後之譯文，先予敘明。而被告雖於本院審理時否認該有錄
    音光碟在卷之通話一方為其本人與對方通話，且其亦未與對
    方洽談毒品交易事宜，亦未販賣毒品予該對方云云，然經本
    院將該錄音光碟，送法務部調查局進行聲紋鑑定結果：送鑑
    監聽錄音帶之待鑑十九通電話內容中，除編號六、八、十一
    、十三、十六、十七、十八、十九、二十一、二十三、二十
    五及二十六等十二通電話內容因字數不足、聲音音量微弱或
    音質不清晰，無法作聲紋鑑定比對外，其餘七通監聽電話錄
    音內容疑為「丙○○」男子聲音，經與本局採樣之丙○○聲
    調，以聆聽比對法及聲紋圖譜特徵比對法比對分析結果，確
    認兩者語音特徵相似率約75％，研判與丙○○本人聲音音質
    相同（語音特徵相似率高於70％以上者，即判定《音質相同
    》）等情，有該局聲紋鑑定報告書及所附資料、圖譜各一份
    在卷。而該等有錄音光碟在卷，且可確認持用門號00000000
    00號行動電話與他方通話者被告聲音之該等通聯對話中，多
    有疑似為來電者要向被告購買「軟的」（即指海洛因）或「
    硬的」（即指安非他命）；要購買一錢或一半（均應指數量
    ）之物，甚至有來電者質疑被告之前所賣出之某物藥性不夠
    ；及來電者直呼門號0000000000號行動電話之持機人為「洪
    仔」（即指本案被告）之對話，被告此部分，顯然另涉有販
    賣第一、二級毒品罪嫌，然依上說明，此部分係在本件起訴
    範圍以外，非本件起訴之範圍，而本件既為被告無罪之諭知
    ，此部分即與本件無裁判上一罪之關係，本院無從審理，應
    由檢察官另行處理。
七、據上論斷，應依刑事訴訟法第三百零一條第一項，判決如主
    文。
本案經檢察官徐文豪到庭執行職務。
中　　華　　民　　國　　96　　年　　8 　　月　　14　　日
                刑事第三庭審判長法 官   謝順輝
                                法 官   張淑華
                                法 官   尹  良
以上正本證明與原本無異。
如不服本判決，應於判決送達後10日內向本院提出上訴狀（應附
繕本），其未敘述上訴理由者，應於上訴期間屆滿後20日內補提
理由書狀於本院，上訴於臺灣高等法院。
 　　　　　　　　　　　　　　　 書記官　廖宜政
中　　華　　民　　國　　96　　年　　8 　　月　　14　　日
